【裁判字號】    88,易,5288
【裁判日期】    890229
【裁判案由】    業務侵占
【裁判全文】
臺灣高雄地方法院刑事判決                        八十八年度易字第五二八八號
    公  訴  人  臺灣高雄地方法院檢察署檢察官
    被      告  甲○○
右列被告因侵占案件，經檢察官提起公訴（八十八年度偵字第一二二八三號），本院
判決如左：
    主  文
甲○○無罪。
    理  由
一、公訴意旨略以：被告甲○○原於民國八十三年三月、四月間，係告訴人乙○○所
    開設位於台北市○○○路○段一六０號冠星餐廳附設雅樂ＫＴＶ之業務幹部，竟
    意圖為自己不法之所有，利用職務之便，於八十三年四月間收取丙○○及其友人
    至雅樂ＫＴＶ消費之簽帳款共計新台幣（下同）九萬二千八百元後，即據為己有
    ，而認被告涉犯刑法第三百三十六條第二項之侵占罪嫌等語。
二、查公訴意旨無非以告訴人之指訴、丙○○及其友人簽立供作消費簽帳證明之本票
    四紙（丙○○開立之時間及金額分別為八十三年三月二十日之二萬元及同年月二
    十一日之二萬二千二百元，其餘同年月十八日之二萬七千六百元、同年四月十日
    之二萬三千元者均由丙○○之友人開立），以及丙○○於偵訊時證稱業將前開消
    費簽帳款交予被告收執等情，為論罪之據。訊之被告對於右揭時地於雅樂ＫＴＶ
    工作，且丙○○及丙○○之友人確曾由其作陪至該店消費，並簽帳九萬二千八百
    元之情，固為坦承，然堅詞否認犯行，並辯稱：丙○○並未將前開消費簽帳款交
    予伊，伊並未收得該筆款項等語。
三、按犯罪事實應依證據認定之，無據不得推定其犯罪事實，刑事訴訟法第一百五十
    四條定有明文。經查證人丙○○固證稱：上揭簽帳款於前開簽立之日期後不滿一
    個月內，被告向伊催討，伊即用現金給付予被告云云，惟被告業提出一紙上載由
    丙○○親自書立而上載「茲積欠吳小姐酒帳新台幣四萬六千元正、雙方言明九月
    三十日由本人交付新台幣二萬元正、第二次付款由十月三十一日另交付新台幣二
    萬六千元正、以茲證明、丙○○九月三日」等事項之單據，而丙○○除確認該單
    據係其親書無誤外，亦陳稱確因被告向伊催討前揭伊之簽帳款，伊方書立該單據
    予被告等語。由上述單據記載內容觀察，除其意旨顯指丙○○尚積欠被告未支付
    之酒帳四萬六千元，而約定分二期支付之意外，從其內載之立據日期係九月三日
    ，而分期清償之日期係九月三十日及十月三十一日之日期以觀，亦足見丙○○應
    至少於九月三日以前應尚未償還該筆帳款為是，從而，丙○○陳稱其於上揭簽立
    本票之日後不滿一個月內即至遲於四月二十一日前，即將簽帳款以現金交付予被
    告云云，顯已與事實有所出入，至於丙○○固再稱：因被告與其伊之妻向伊質問
    該筆款項未付，伊表示業已支付，然被告一直爭執，伊心想算了，就寫前開單據
    予被告云云，而丙○○之妻簡麗卿則證稱：伊曾與被告一起向伊先生丙○○要該
    筆酒帳，然因被告當時亦有積欠伊與丙○○金錢，丙○○在簽立上揭單據後，曾
    問被告如何處理被告積欠伊與丙○○之債時，被告表示相互抵銷云云，除足見二
    人就丙○○為何書立前述單據之過程，完全不同外，按丙○○若確未積欠上開簽
    帳款未還，或係約定與被告積欠其及簡麗卿之債務相互抵銷，則其實無理由書立
    前開明白記載積欠被告四萬六千元之酒債而願分期給付等內容，而徒置自己於平
    白負擔債務，或業已抵銷之債務之不利地位之理，更況再參以前開供證明丙○○
    消費簽帳之本票，均未返還丙○○之情，為丙○○陳稱在卷，則既已繳清積欠之
    帳款，就供證明積欠帳款所用之本票，自當取回或即銷燬為是，豈有徒留於他人
    之手於不顧，而自陷負擔票據債務之不合常情之理等情綜合以觀，丙○○及簡麗
    卿上揭證詞云云，因互有明顯之歧異入及違背常情之故，尚難達令人信實之程度
    ，此外復查無其他積極證據足證丙○○或其友人就上揭九萬二千八百元之簽帳款
    業已交付予被告收執，綜上所述，自不得僅因前開供證明積欠消費簽帳之本票四
    紙，即遽謂被告必已收得該筆消費簽帳之帳款，並據以逕認被告有何將該筆帳款
    據為己有而侵占入己之行為。從而，既不能證明被告有何公訴意旨所指之犯行，
    爰應為無罪之諭知。
據上論斷，應依刑事訴訟法第三百零一條第一項，判決如主文。
本案經檢察官黃彩秀到庭執行職務。
中      華      民      國    八十九    年      二      月    二十九    日
                                  臺灣高雄地方法院刑事第二庭
                                      法  官    陳  威  龍
右正本證明與原本無異。
如不服本判決，應於判決送達後十日內，向本院提出上訴狀。
                                      書記官    林  雯  琪
中      華      民      國    八十九    年      三      月      一      日


司法院資訊處製作；財團法人民間司法改革基金會備份。
